臺灣高等法院民事判決　　　　　　　　　　　　　　九十二年度上易字第九二八號
　　上　訴　人　金昌建設有限公司
　　法定代理人　陳盈年
　　訴訟代理人　陳憲鑑律師
　　被　上訴人　安磊科技工程股份有限公司
　　法定代理人　張明照
　　訴訟代理人　謝心味律師
右當事人間給付工程款事件，上訴人對於中華民國九十二年八月十二日臺灣臺北地方
法院九十二年度訴字第二六二八號第一審判決提起上訴，經本院於九十三年四月二十
七日言詞辯論終結，判決如左：
    主      文
上訴駁回。
第二審訴訟費用由上訴人負擔。
    事實及理由
一、被上訴人起訴主張：伊於民國（下同）八十九年間與上訴人簽訂「停車設備承攬
    契約書」，由伊承攬臺北市○○街十巷十七號之機械停車設備（下稱系爭機械停
    車設備）之工程，報酬為新台幣（下同）二百六十二萬五千元，上訴人復於施工
    期間分別辦理追加工程七萬八千七百五十元及七十三萬五千元，總工程款共計三
    百四十三萬八千七百五十元。伊已依約於九十年五月三十一日完工，而上訴人除
    給付部分工程款一百五十七萬五千元外，尚餘一百八十六萬三千七百五十元尾款
    未付，其後幾經協調，伊同意扣除補償性罰款十萬元，其餘款項一百七十六萬三
    千七百五十元則分兩期支付，付訖第一期款，第二期款八十八萬一千八百七十五
    元，上訴人應於九十一年十月一日開立半年期之支票給付，惟九十一年十月一日
    到期後，上訴人並未依前述約定開立支票給付等情，爰依兩造之約定及民法第二
    百二十九條第一項規定，求為命上訴人給付八十八萬一千八百七十五元，及自九
    十一年十月一起算之法定遲延利息之判決。原審判命上訴人給付被上訴人八十八
    萬一千八百七十五元，及自九十二年四月二日起算之法定遲延利息，並依聲請為
    准、免假執行之宣告，且駁回被上訴人其餘之訴及其假執行之聲請。被上訴人就
    敗訴部分未聲明不服，而於本院為駁回上訴之聲明。
二、上訴人則以：無論係依被上訴人或伊所提出之停車設備承攬契約書，被上訴人均
    有給付遲延情事。又本件因被上訴人遲延交付系爭機械停車設備，致伊受有二百
    一十三萬九千九百元之損害，伊當可依據民法第五百零二條規定，向被上訴人請
    求賠償，並於本件訴訟中，將上開損害賠償總金額中之八十八萬一千八百七十五
    元部分，向被上訴人主張抵銷。另被上訴人所交付之系爭機械停車設備，未符合
    停車設備應具有之品質，且有不適於通常使用之瑕疵存在，被上訴人並自九十一
    年八月份起，即未再進行任何保養維護工作，致伊須支出額外費用，將尚餘一年
    多保固期間之保養工作轉嫁由訴外人高普機械有限公司負責，被上訴人就此伊另
    行支出之費用應負損害賠償責任，且在被上訴人未賠償遲延完工交付停車設備之
    損害及履行保固責任前，伊乃拒絕尾款之給付。系爭機械停車設備自九十一年八
    月起至九十二年五月保固期滿止之保固保養費十三萬一千二百五十元，被上訴人
    已為承諾，故本件亦應扣除該等費用等語，資為抗辯，而聲明廢棄原判決不利於
    上訴人之部分，並駁回被上訴人就該部分在第一審之訴及假執行之聲請。
三、查兩造於八十九年九月間簽訂停車設備承攬契約書，由被上訴人承攬系爭機械停
    車設備工程報酬為二百六十二萬五千元，上訴人復於施工期間分別辦理追加工程
    七萬八千七百五十元及七十三萬五千元，總工程款共計三百四十三萬八千七百五
    十元。被上訴人已依約於九十年五月三十一日完工，而上訴人除給付部分工程款
    一百五十七萬五千元外，尚餘一百八十六萬三千七百五十元尾款未付，其後幾經
    協調，被上訴人同意扣除補償性罰款十萬元，其餘款項一百七十六萬三千七百五
    十元則分兩期支付，上訴人付訖第一期款後，第二期款八十八萬一千八百七十五
    元，上訴人應於九十一年十月一日開立半年期之支票給付，惟九十一年十月一日
    到期後，上訴人並未依前述約定開立支票給付等情，此有兩造於八十九年九月間
    所定停車設備承攬契約書（原審卷第二一頁至第二四頁）、估價單三紙（原審卷
    第二五頁至第二七頁）、上訴人於九十年五月三十一日立具之完工證明書（同上
    卷第二八頁）、統一發票七紙（原審卷第二九頁至第三五頁）、被上訴人於九十
    年五月三十一日所立之保固書（原審卷第三六頁）、被上訴人九十年七月十八日
    （九○）安磊服字第○三一號函（原審卷第三七頁）、被上訴人九十一年四月四
    日（九一）安磊服字第○二○號函（原審卷第三八頁）、台北六十七支局第二七
    二九號、第二八○八號、第三一五九號存證信函各乙份（原審卷第三七頁至第四
    一頁、第四七頁）在卷佐證，並為兩造所不爭執，堪信為真實。
四、被上訴人主張伊承攬系爭工程，並依約交付，因上訴人有追加工程，縱較契約所
    定完工期限為長，兩造均未敘及遲延完工、交付等事宜，系爭工程之完工與交付
    均未遲延云云，上訴人則以前揭情詞置辯。經查：
　(一)依系爭工程合約第陸條：設備工程進場及完工期限：(一)乙方（即被上訴人）自簽
  　約後三十五天內完成備料貨抵工地進場安裝，進場日起二十五天完成安裝，並於
    五天內完成試車通知業主驗收。再就系爭工程估價單上所載日期為八十九年八月
    二日以觀，系爭工程應自八十九年八月二日簽約時起算六十天完工，此為兩造所
    不爭執，則系爭工程應於八十九年十月二日完工，殊無疑義。又兩造於同年九月
    二十八日追加另一台停車設備工程，再於九十年二月一日追加原有設備之維修工
    程，此有上開估價單在卷可考，此追加工程因兩造未另定完工期限，自應援用系
    爭工程合約之約定，亦以六十天為其完工期限，無論系爭工程或追加工程均於九
    十年五月三十日始完工，顯逾六十天之完工期限，上述工程確有遲延完工，應可
    認定。
　(二)惟按工作遲延後，定作人受領工作時不為保留者，承攬人對於遲延結果，不負責
  　任，民法第五百零四條定有明文。查系爭工程包括追加工程部分於九十年五月三
    十日已經完工並驗收合格，上訴人亦於當日出具上開完工證明書由被上訴人收執
    ，而該證明書上並無工程遲延之記載，核屬受領工作物而不為保留，依上開規定
    ，自不得主張被上訴人應對遲延完工結果負責。況兩造對於工程尾款由原來一百
    八十六萬三千七百五十元，協議扣除十萬元之補償性罰款，減為一百七十六萬三
    千七百五十元，再分二期給付，此有前揭被上訴人三一號、二○號函在卷足憑，
    並為兩造所不爭執，本件上訴人縱對上開工程遲延於受領系爭工程時，另有保留
    ，亦因兩造之協議減價十萬元，而達成賠償遲延責任之和解，亦不得再為請求，
    從而上訴人抗辯系爭工程因遲延交付致伊受有二百十三萬九千九百元之損害，並
    以此數額主張與被上訴人請求之上述尾款抵銷，尚非有據，自不應允許。
五、上訴人另抗辯被上訴人所交付系爭工程設備，有不適於通常使用之瑕疵，致伊須
    支出額外保養維護費用，在被上訴人未賠償伊因遲延所生損害及上開保養維護費
    用前，伊自得拒絕給付，被上訴人請求之尾款亦應扣除此部分損害額云云。惟查
    ：
　(一)系爭合約第九條第一、二項約定：「（一）本設備（含原設備修改部份）保固期
  　為壹年，於保固期間內如有因新品設計、製造、按裝及舊品修改部份所發生之故
    障時，由乙方（即被上訴人）負責修復（但天災及人為事故除外）。（二）運轉
    初期之壹年內，承包人免費提供檢查、保養（每月壹次），自第貳年起，業主（
    即上訴人）與乙方另訂維修保養合約。」而兩造於八十九年十月二十六日簽定協
    議書（本院卷第二三頁），主要內容為：「一乙方（即被上訴人）承攬甲方（即
    上訴人）位於晴光翡翠（台北市○○街十巷十七號）之停車設備工程，自完工驗
    收日起保固二年。．．．」，嗣上訴人於九十年五月三十一日出具完工證明予被
    上訴人收執，被上訴人亦於同日出具保固書，該保固書載明：「：：Ｂ１及Ｂ２
    停車設備整修工程，自完工日起一年內為保固期（即民國九十年五月三十一日起
    至九十一年五月三十日止）。新設工程：油壓鍊條式汽車昇降機共一組、油壓側
    懸停車設備共二組、油壓後懸式加平衡鍊條共一組、獨立橫移台Ｍ型共二組，自
    完工日起二年內為保固期（即民國九十年五月三十一日起至九十二年五月三十日
    止）。對上述更新之設備負有保固責任在保固期間內除地震、水、火災等人力不
    可抗拒者及雷電等高壓引起之損壞外，在正常使用情況下發生之故障，本公司願
    負責出資修復：：」等文字，該保固書並經上訴人簽收，而未表示異議，自其過
    程以觀，上開協議書因嗣後保固書之立具而遭替代，保固期間原則上恢復為原契
    約所載之一年期限，又除上開新設工程外，原告應為保固之期間僅自九十年五月
    三十一日起至九十一年五月三十日止，自九十一年五月三十一日以後，上訴人應
    另與被上訴人訂立維修保養契約，否則被上訴人不負保養責任。
　(二)按當事人主張有利於己之事實者，就其事實有舉證之責任，民事訴訟法第二百七
　  十七條定有明文。查上訴人抗辯被上訴人所交付之工程設備有適於通常使用之瑕
    疵，固據提出被上訴人員工蔡銳宏於九十一年三月二十一日書立之「金昌工地問
    題表」（原審卷第六○頁）為證，惟該表所載各項問題雖屬施工品質及保固責任
    ，然其內容已載明以上各項問題應於九十一年三月二十九日以前完成修復，而依
    上訴人員工劉曉治於九十一年九月二十六日會同檢查系爭工程之保修檢查報告書
    （原審卷第四五頁、第四六頁）所載，系爭工程設備運作均屬正常良好，足見前
    揭各項問題均已解決，且上訴人於原審已陳明除上開問題表所載外，並未保留其
    他證據云云（原審卷第一○六頁），則上訴人所舉證據尚不足以證明系爭工程設
    備有不適於通常使用之瑕疵，依上述規定，上訴人前揭抗辯，自不足取。上訴人
    既不能證明系爭工程設備有瑕疵存在，被上訴人自無從承諾修復該瑕疵，縱上訴
    人支出保養維修費用，亦與被上訴人之保固責任無關，上訴人主張拒付尾款及以
    上開費用扣抵尾款，洵屬無據，亦不應准許。
六、按給付有確定期限者，債務人自期限屆滿時起，負遲延責任；又遲延之債務，以
    支付金錢為標的者，債權人得請求依法定利率計算之遲延利息。但約定利率較高
    者，仍從其約定利率；另應付利息之債務，其利率未經約定，亦無法律可據者，
    週年利率為百分之五，民法第二百二十九條第一項、第二百三十三條第一項、第
    二百零三條分別定有明文。本件被上訴人既不負遲延責任，而系爭之工作物亦無
    任何瑕疵，且被上訴人自九十一年五月三十一日起即不再負責維修保養，故上訴
    人主張抵銷並拒付尾款八十八萬一千八百七十五元，均無可採，理由已見前述外
    ，又被上訴人自承第二期款八十八萬一千八百七十五元，上訴人應於九十一年十
    月一日開立半年期之支票給付，則上訴人就第二期款應支付之期限為九十二年四
    月一日，依前揭說明，上訴人自應從九十二年四月二日起始負遲延責任。又本件
    兩造既未就工程款之給付約定利率，即應依法定利率計算遲延利息。從而，被上
    訴人請求上訴人給付八十八萬一千八百七十五元，及自九十二年四月二日起至清
    償日止按年息百分之五計算之利息，洵屬正當。
七、綜上所述，被上訴人本於承攬契約之承攬報酬請求權，請求上訴人給付八十八萬
    一千八百七十五元及自九十二年四月二日起至清償日止按年息百分之五計算之利
    息，為有理由，應予准許。則原審判命上訴人如數給付，並依聲請分別為准免假
    執行之宣告，核無不合，上訴意旨指摘原判決不當，求予廢棄改判，為無理由，
    應予駁回。
八、兩造其餘攻擊防禦方法及其他未經援用之證據，經斟酌尚無礙於本院前述之認定
    ，無一一論究之必要。
九、據上論結，本件上訴為無理由，判決如主文。
中　　　華　　　民　　　國　　九十三　　年　　　五　　　月　　 十一 　　日
                              民事第十七庭
                                  審判長法  官　黃　騰　耀
                                        法  官　楊　絮　雲
                                        法  官　許　文　章
正本係照原本作成。
不得上訴。
中　　　華　　　民　　　國　　九十三　　年　　　五　　　月　　 十一 　　日
　　　　　　　　　　　　　　　　　　　　書記官　陳　明　俐
